臺灣桃園地方法院民事判決
110年度訴字第1930號
原      告  張靜筠
訴訟代理人  吳存富律師
            梁惟翔律師
複  代理人  陳庭琪律師
被      告  黃莓翠
上列當事人間請求侵權行為損害賠償事件，本院於民國111年5月
11日言詞辯論終結，判決如下：
　　主　文
被告應給付原告新臺幣壹拾萬元，及自民國一一一年一月三十一
日起至清償日止，按週年利率百分之五計算之利息。
原告其餘之訴駁回。
訴訟費用由被告負擔十分之一，餘由原告負擔。
本判決得假執行。但被告如以新臺幣壹拾萬元為原告預供擔保後
，得免為假執行。
　　事實及理由
一、原告主張：原告與訴外人即原告配偶甲○○於民國93年1月3日
    結婚，婚姻關係現仍存續中。被告明知甲○○為原告配偶，竟
    仍與甲○○共同出遊、過從甚密，有卷附被告與甲○○各自抱著
    小狗之照片2張（下稱系爭照片一）及被告與甲○○親吻之照
    片1張（下稱系爭照片二）可稽，且被告對於甲○○染有疱疹
    一事知之甚詳，可徵被告與甲○○應已發生多次性行為，顯已
    逾越一般男女交友關係。嗣原告收到被告分別於109年4月8
    日、12日、14日、23日、同年6月12日、20日透過門號00000
    00000號行動電話（下稱系爭行動電話）傳送極具挑釁意味
    之簡訊（下稱系爭簡訊），並大言不慚要求原告盡速離婚，
    且被告於同年4、5月間透過門號00-0000000號市內電話（下
    稱系爭市內電話）辱罵原告不要臉，被告所為顯係以不正當
    之男女關係，破壞原告婚姻及家庭共同生活之圓滿安全及幸
    福，被告侵害原告基於配偶關係之身分法益且情節重大，已
    為一般理性之人所難以容忍，致原告受有精神上痛苦，爰依
    民法第184條第1項前段、第195條第1項及第3項規定，請求
    被告賠償精神慰撫金新臺幣（下同）100萬元等語。並聲明
    ：㈠被告應給付原告100萬元，及自起訴狀繕本送達翌日起至
    清償日止，按週年利率5％計算之利息。㈡願供擔保，請准宣
    告假執行。
二、被告則以：本件侵權行為損害賠償請求權之時效已過；甲○○
    是性侵被告，被告與甲○○間並無男女朋友關係，且被告知悉
    甲○○結婚後即跟甲○○說不要再來找被告了；對於系爭照片二
    完全沒有印象；憲法規範已由過往強調婚姻與家庭之制度性
    保障功能，變遷至重視以獨立個體為基礎之（性）自主決定
    權，不應承認隱含配偶為一方客體，受一方獨占、使用之配
    偶權概念等語，資為抗辯。並聲明：㈠原告之訴駁回。㈡如受
    不利判決，願供擔保請准宣告免予假執行。
三、原告主張其與甲○○於93年1月3日結婚，婚姻關係現仍存續中
    。原告收到被告分別於109年4月8日、12日、14日、23日、
    同年6月12日、20日傳送具挑釁意味之系爭簡訊，並要求原
    告盡速離婚，且被告於同年4、5月間透過系爭市內電話辱罵
    原告不要臉等情，業據其提出戶籍謄本、系爭簡訊內容之截
    圖照片15張（見本院卷第19頁、21至27、37至45頁）及系爭
    市內電話通話之語音逐字稿1份（見本院卷第31至33頁）為
    證，並有遠傳電信股份有限公司系爭行動電話門號申請書資
    料1份（見本院卷第53至63頁）及中華電信股份有限公司系
    爭市內電話通聯記錄查詢系統查詢結果1紙（見本院卷第75
    頁）可憑，復為被告所不爭執（見本院卷第252至253頁），
    堪信為真實。
四、原告主張被告侵害原告基於配偶關係之身分法益且情節重大
    ，已為一般理性之人所難以容忍，致原告受有精神上痛苦等
    情，為被告否認，並以前情置辯。茲就兩造爭執事項分述如
    下：
　㈠原告得否據此請求被告賠償精神慰撫金？
　⒈按因故意或過失，不法侵害他人之權利者，負損害賠償責任
    。故意以背於善良風俗之方法，加損害於他人者亦同；不法
    侵害他人之身體、健康、名譽、自由、信用、隱私、貞操，
    或不法侵害其他人格法益而情節重大者，被害人雖非財產上
    之損害，亦得請求賠償相當之金額。其名譽被侵害者，並得
    請求回復名譽之適當處分；前2項規定，於不法侵害他人基
    於父、母、子、女或配偶關係之身分法益而情節重大者，準
    用之，民法第184條第1項、第195條第1項及第3項分別定有
    明文。次按婚姻係以夫妻之共同生活為其目的，配偶應互相
    協力保持其共同生活之圓滿安全及幸福，而夫妻互守誠實，
    係為確保其共同生活之圓滿安全及幸福之必要條件，故應解
    為配偶因婚姻契約而互負誠實之義務，配偶之一方行為不誠
    實，破壞共同生活之圓滿安全及幸福者，即為違反因婚姻契
    約之義務而侵害他方之權利（最高法院55年度台上字第2053
    號判決意旨參照）。又所謂配偶權，係指配偶間因婚姻而成
    立以互負誠實義務為內容之權利，如明知為他人配偶卻故與
    之交往，其互動方式依社會一般觀念，已足以動搖婚姻關係
    所重應協力保持共同生活圓滿安全幸福之忠實目的時，如配
    偶確因此受有非財產上之損害即精神上痛苦，自亦得依法請
    求他方賠償。
　⒉原告雖主張被告於106年11月20日即知悉甲○○為有配偶之人，
    並以系爭簡訊為證（見本院卷第307至308頁）。惟自系爭簡
    訊內容無從得知被告何時知悉甲○○為有配偶之人，然參酌被
    告自認係於107年9月24日知悉甲○○為有配偶之人（見本院卷
    第105頁至107頁、306頁），並與被告與甲○○於107年9月24
    日臉書通訊內容：「你不要來找我了，我死心了，反正你結
    了」、「就這樣吧...」、「我不要了」、「你早點睡吧，
    以後就不要連絡了」等語相符（見本院卷第289頁），堪認
    被告係於107年9月24日始知悉甲○○為有配偶之人。
　⒊被告雖辯稱其於107年9月24日得知甲○○為有配偶之人後，就
    跟甲○○說不要再來找我，2年間與甲○○毫無聯絡，被告與甲○
    ○間除性侵之外，並無男女之間交往的情誼或其他超越男女
    友誼的關係等語（見本院卷第105頁至107頁、254頁、306頁
    ）。然被告又陳稱甲○○為植物修剪師父，甲○○於108年4、5
    月間請求被告負責拍攝樹木真柏與羅漢，上傳至甲○○臉書等
    語（見本院卷第105頁），足見被告於108年4、5月間仍與甲
    ○○有工作上之往來，是被告辯稱2年間與甲○○毫無聯絡乙情
    ，已有疑義。再衡之被告自陳其於108年4月25日與甲○○共同
    出遊，當時甲○○將被告的一隻狗以腳踏車拖行致熱衰竭死亡
    ，甲○○另歸還如系爭照片一的小狗等語（見本院卷第308頁
    、35頁），暨其於108年年底參加單身耶誕節唱歌派對，剛
    認識男性朋友，從那天起就斷絕與甲○○有任何聯繫等語（見
    本院卷第111頁），益徵被告於107年9月24日知悉甲○○為有
    配偶之人後，仍有與甲○○往來，至為明確。被告雖辯稱沒有
    看過系爭照片二，對於該照片是誰拍的也不清楚，被告完全
    沒有印象云云（見本院卷第253頁、308頁），惟被告亦自承
    該張照片約於108年4月25日拍攝（詳本院卷第308頁），並
    參以被告與甲○○間臉書訊息內容：「你不合格的」、「所以
    ...我想分手」、「我不要」、「那現在分手...」、「我都
    不要了...」、「婚姻本來就是不能到處的亂搞搞的」、「
    分手...」、「我全不要了..」、「我不接受已婚緣分」、
    「不用了」、「現在結束」、「你太複雜了，不適合我」等
    語（見本院卷第293頁），且被告復就上開內容提出截圖照
    片6張，並註明日期各為「108.2.15」、「108.3.14」、「1
    08.3.15」、「108.3.16」、「108.4.11」、「108.2.15」
    ，可見被告於108年2至4月間仍與甲○○交往中並欲分手，足
    徵被告當時與甲○○間有逾越普通朋友之關係，否則被告無須
    向甲○○提出分手之要求。復佐以系爭簡訊內容：「他打從心
    裡就想離開妳，恢復單身，才跟我在一起，沒有妳存在，是
    妳一相清願......」等語（見本院卷第27頁）及系爭市內電
    話通話之語音內容：「我跟你講第三者不只我一個，好不好
    」、「第三者會有很多，千千萬萬個，我告訴妳，我不是最
    後一個」、「我跟你講啦，我當然不是最後一個，他會很多
    個啦」等語（見本院卷第31至32頁），可見被告尚透過系爭
    簡訊及系爭市內電話向原告坦承與甲○○在一起、並為第三者
    之事實。綜此情節勾稽比對，足認被告於107年9月24日知悉
    甲○○為有配偶之人後，仍與甲○○間有工作上及逾越普通朋友
    之關係，並有共同出遊及通訊軟體訊息聯絡等逾越一般社交
    行為之往來，該等行為已逾社會一般通念所能容忍之範圍，
    已達破壞婚姻共同生活之圓滿安全及幸福之程度，情節難謂
    非屬重大，實已侵害原告之配偶權，是原告自得據此請求被
    告賠償精神慰撫金。　
　⒋原告雖主張被告對於甲○○染有疱疹一事知之甚詳，可徵被告
    與甲○○應已發生多次性行為，且被告於111年2月22日所提之
    民事答辯狀中自承於108年12月25日與甲○○發生性行為，又
    性病及愛滋病毒無非是透過性親密行為傳染，倘被告與甲○○
    未發生性行為，被告為何要傳送與性傳染疾病相關字眼之系
    爭簡訊挑釁原告，再者被告於109年4月14日傳送系爭簡訊提
    及「...他只懂性，和享樂...」，亦可佐證被告與甲○○確有
    發生性行為云云（見本院卷第7、313頁）。惟被告知悉甲○○
    染有疱疹，無從逕認被告與甲○○有發生性行為，又被告於11
    1年2月22日所提之民事答辯狀中，並無自承其於108年12月2
    5日有與甲○○發生性行為等情，復觀之系爭簡訊內容：「他
    只懂性，和享樂」等語（見本院卷第25頁），亦無法證明被
    告與甲○○有發生性行為，再稽之被告前揭辯解（見本院卷第
    105頁），並細譯系爭簡訊內容：「甲○○，2019年四，五月
    份就有性病，在花蓮工作就有疱疹臀部一整圈30幾顆，2020
    /二月2020/2月甲○○，大腿，手掌大一整片，疱疹，2020/二
    月，我覺得手背也是，我去驗，才知確定是疱疹，下次就會
    得愛滋病毒」等語（見本院卷第23頁），可知被告所辯係其
    於108年4、5月間與甲○○一同工作時，得知甲○○染有疱疹乙
    節，尚無不合情理之處，原告復未提出其他相應證據用供本
    院審酌，是難認被告與甲○○有發生性行為。
　⒌被告固辯稱憲法規範已由過往強調婚姻與家庭之制度性保障
    功能，變遷至重視以獨立個體為基礎之（性）自主決定權，
    配偶彼此間為相互獨立自主之個體，不因婚姻關係所負之忠
    誠義務而有支配他方意志或自主決定之特定權利，不應承認
    隱含配偶為一方客體，受一方獨占、使用之「配偶權」概念
    ，隨著社會自由化與多元化、當代民主國家婚姻法治主要發
    展趨勢，婚姻關係中個人人格自主，包括性自主權的重要性
    ，已經更加受到肯定跟重視，婚姻承載的社會功能趨於相對
    化等語（見本院卷第112至113頁）。惟按婚姻係配偶雙方自
    主形成之永久結合關係，除使配偶間在精神、感情與物質上
    得以互相扶持依存外，並具有各種社會功能，乃家庭與社會
    形成、發展之基礎，婚姻自受憲法所保障（司法院釋字第55
    4、748號解釋意旨參照），又司法院釋字第761號解釋固認
    為婚姻關係中配偶性自主權之限制，多年來已成為重要社會
    議題可知，是憲法就此議題之定位與評價，自有與時俱進之
    必要，惟該號係針對110年5月31日修正前刑法第239條通姦
    罪及刑事訴訟法第239條撤回告訴效力之合憲性所為之解釋
    ，非以民事私權為解釋標的，且上開解釋認「約束配偶雙方
    履行互負之婚姻忠誠義務，以維護婚姻制度及個別婚姻之存
    續」之立法目的實屬正當，且該號解釋係以修正前刑法第23
    9條就通姦行為施加刑事處罰之手段，對於憲法第22條所保
    障性自主權之限制，違反憲法第23條比例原則，因而宣告上
    開規定違憲，足認前揭解釋僅就通姦行為之刑事處罰宣告違
    憲，並未否定配偶雙方所應互負之婚姻忠誠義務，難認我國
    業已揚棄配偶權概念。是被告上開所辯，要屬無據。
　⒍至被告辯稱遭甲○○性侵乙節，並無提出相應證據足資證明，
    且案涉刑事犯罪，宜由被告循適法途徑交由相關機關查明為
    當，併予指明。
　㈡原告請求是否罹於時效？
　　按因侵權行為所生之損害賠償請求權，自請求權人知有損害
    及賠償義務人時起，2年間不行使而消滅，自有侵權行為時
    起，逾10年者亦同，民法第197條第1項定有明文。查原告係
    於109年4月8日、12日、14日、23日、同年6月12日、20日分
    別收到被告傳送之系爭簡訊，方得知被告與甲○○間有逾越一
    般社交行為之往來，乃於110年9月24日提起本件訴訟，有起
    訴狀上本院收文章可稽（詳本院卷第3頁），是本件原告侵
    權行為損害賠償請求權並未罹於2年短期時效；又因被告係
    於107年9月24日始知悉甲○○為有配偶之人，故被告與甲○○間
    侵害原告配偶權之行為，乃107年9月24日後始發生，迄今亦
    未罹於10年之長期時效，是被告所提時效抗辯，自難憑採。
　㈢若可請求損害賠償，原告得請求之金額為若干？
　　按被害人受有非財產上損害，請求加害人賠償相當金額之慰
    撫金時，法院對於慰撫金之量定，應斟酌實際加害情形所造
    成之影響、被害人痛苦之程度、兩造之身分、地位、經濟情
    形及其他各種狀況，以核定相當之數額（最高法院51年台上
    字第223號判決意旨參照）。本院審酌被告與甲○○之往來關
    係，已逾社會一般通念所能容忍之範圍，達於破壞原告與甲
    ○○間婚姻共同生活之圓滿安全及幸福之程度，原告所受之精
    神上傷害及痛苦，難謂非屬重大等情，以及兩造之所得、身
    分、地位、經濟情形等一切情狀，認原告得請求被告賠償之
    慰撫金以10萬元為適當，逾此範圍之請求，即屬過高，應予
    駁回。
五、末按給付無確定期限者，債務人於債權人得請求給付時，經
    其催告而未為給付，自受催告時起，負遲延責任；其經債權
    人起訴而送達訴狀，或依督促程序送達支付命令，或為其他
    相類之行為者，與催告有同一之效力；遲延之債務，以支付
    金錢為標的者，債權人得請求依法定利率計算之遲延利息；
    應付利息之債務，其利率未經約定，亦無法律可據者，週年
    利率為5 ％，民法第229 條第2 項、第233 條第1 項前段、
    第203 條分別定有明文。本件原告係請求被告負侵權行為損
    害賠償責任，為無確定期限、無從另為約定利率之債務，是
    原告依上開規定請求自被告收受起訴狀繕本翌日即111年1月
    31日起（見本院卷第97頁）至清償日止，按週年利率5 ％計
    算之利息，即屬有據。
六、綜上所述，原告依民法第184條第1項、第195條第1項及第3
    項規定，請求被告給付10萬元，及自111年1月31日起至清償
    日，按週年利率5％計算之利息，為有理由，應予准許。逾此
    範圍之請求，則無理由，應予駁回。又本院判令被告給付金
    額未逾50萬元，爰依民事訴訟法第389條第1項第5款規定，
    依職權為假執行之宣告，原告就此部分所為之聲請，僅為促
    請法院注意之性質，無庸另為准駁之諭知。被告陳明願供擔
    保請准宣告免為假執行，經核並無不合，爰酌定相當擔保金
    額併准許之。
七、本件事證已臻明確，兩造其餘攻擊防禦方法及所提證據，經
    本院斟酌後，認均不足以影響本判決之結果，爰不逐一論列
    ，附此敘明。
八、訴訟費用負擔依據：民事訴訟法第79條。
中　　華　　民　　國　　111 　年　　6 　　月　　15　　日
                  民事第三庭  法　官　吳為平
以上正本係照原本作成。
如對本判決上訴，須於判決送達後 20 日內向本院提出上訴狀。
如委任律師提起上訴者，應一併繳納上訴審裁判費。
中　　華　　民　　國　　111 　年　　6 　　月　　16　　日
                              書記官  蘇玉玫